臺灣臺中地方法院民事判決　93年度簡上字第142號
上　訴　人　甲○○（即彩悅攝影社）
訴訟代理人　方文獻　律師
被上訴人　　亨翰貿易股份有限公司
法定代理人　丙○○
訴訟代理人　乙○○
上列當事人間請求給付服務費事件，上訴人對於中華民國93 年2
月25日本院台中簡易庭92年度中簡字第3126號判決提起上訴，本
院於94年9月2日言詞辯論終結，判決如下：
    主      文
上訴駁回。
第二審訴訟費用由上訴人負擔。
    事實及理由
一、本件被上訴人起訴主張，上訴人於民國（下同）89年4月5日
    向其購買ＱＤ－21數位彩色沖印機設備（下稱系爭機器）乙
    套，業經被上訴人於89年5月16 日安裝完成，並經當場測試
    確定品質良好，上訴人亦於服務單上簽單確認，嗣後上訴人
    分別於90年8月3日、91年1月18日、92年3月10日、92年3 月
    12日，請求被上訴人提供維修服務，維修費用分別為新台幣
    （下同）98,000元、15,000元、985元、3,136元，合計為11
    7, 121元。上訴人自應依維修服務契約之約定給付維修服務
    費用，然屢經被上訴人請求，均未獲置理，爰依維修契約為
    本件請求。訴之聲明：上訴人應給付被上訴人117,121 元，
    及自支付命令送達之翌日起至清償日止，按年息百分之五計
    算利息。答辯聲明：上訴駁回。
二、上訴人則以，伊向被上訴人所購買之系爭機器（即數位影像
    系統）在裝機後即發生於相片上有白色斑點、刷痕、橫線、
    影像模糊、細粉阻塞、當機及其沖印速度、沖印品質不良未
    符其保證品質之重大瑕疵存在，屢經上訴人維修，均無法改
    善，是系爭機器迄今仍未驗收通過，則何來起算保固期間，
    是本件上訴人所請求之維修服務費用，均係上訴人為盡其出
    賣人（註：出賣人就系爭機器有維修能力）瑕疵修補之責任
    ，自不能向上訴人請求給付。又就不完全給付責任而言，被
    上訴人交付之系爭機器既存有上揭缺失，被上訴人自未盡其
    給付之責，是於上訴人驗收通過前，上訴人自亦無須給付維
    修服務費用，而系爭機器既未經上訴人驗收通過，是本件被
    上訴人之請求，自無理由等語，資以抗辯。上訴聲明：(1)原
    判決廢棄。(2)被上訴人在第一審之訴駁回。
三、查上訴人於89年4月5日向被上訴人以附條件買賣之方式（即
    動產擔保交易法之保留所有權買賣）購買系爭機器（註：貨
    款計493 萬元，兩造間因給付貨款另案涉訟），同日並訂有
    附條件買賣契約書，被上訴人已於同年5月16 日交付系爭機
    器（即裝機）等情，已據兩造所不爭執，並有卷附之附條件
    買賣契約書影本乙份可稽，自堪可信為真實。
四、按以，最高法院77年度第7 次民事庭會議決議（一）決議：
    「出賣人就其交付之買賣標的物有應負擔保責任之瑕疵，而
    其瑕疵係於契約成立後始發生，且因可歸責於出賣人之事由
    所致者，則出賣人除負物之瑕疵擔保責任外，同時構成不完
    全給付之債務不履行責任。．．．」等語。依此，最高法院
    上開決議其中已肯定物之瑕疵擔保責任與不完全給付之適用
    關係（即競合併存）。是以，上訴人以被上訴人不完全給付
    及物之瑕疵責任而為本件抗辯，就形式而論，當屬可行，先
    予敘明。
五、按物之出賣人對於買受人，應擔保其物依第373 條之規定危
    險移轉於買受人時無滅失或減少其價值之瑕疵，亦無滅失或
    減少其通常效用或契約預定效用之瑕疵。但減少之程度，無
    關重要者，不得視為瑕疵。出賣人並應擔保其物於危險移轉
    時，具有其所保證之品質。民法第354 條，定有明文。是為
    出賣人物之瑕疵擔保責任。而物之瑕疵擔保責任之法律效果
    ，則依同法第359條、第360條規定，或為減少價金、解除契
    約或甚損害賠償或另行交付無瑕疵之物（民法第364 條參照
    ，種類之債），然無瑕疵修補之權利（此與承攬不同，民法
    第493條至第495條參照），惟於本件系爭機器之出賣人即被
    上訴人對於系爭機器之瑕疵有補修之能力，固而於系爭機器
    有瑕疵時，兩造間即約定被上訴人應為服務修理（見系爭契
    約第8 條約定），此亦為兩造就被上訴人保固責任所由約定
    也。換言之，保固之性質，於本件在於強化出賣人即被上訴
    人對於物之瑕疵擔保責任。此即，保固之目的，在於使買受
    人即上訴人取得較法定物之瑕疵擔保更為有利之地位。但因
    其仍為買賣契約之部份，不妨稱之為買賣契約中之擔保約款
    。是以，出賣人若對於保固期間內之瑕疵負修補義務，買受
    人不必證明擔保事故（即瑕疵）之發生，係基於危險移轉（
    即交付）時即已存在之物之瑕疵，且出賣人不得舉證證明危
    險移轉時無瑕疵而免責，蓋保固之目的既在擔保，則其意旨
    ，不僅在使舉證責任倒置發生轉換之效果，更在確保保固期
    間內，標的物不發生應由出賣人負責之瑕疵。然保固責任之
    存在，並非排除買受人物之瑕疵擔保請求權之主張，此即保
    固期限後，果若存物之瑕疵，買受人仍得為主張。是以，本
    件茲首應予審究者，厥為被上訴人所為之本件四次修補，是
    否於保固期間內（包括保固期間尚未起算之前）？若是於保
    固期間內則被上訴人自不得為本件請求。於此階段，與出買
    人是否須盡物之瑕疵保責任，尚屬無關。
六、次按，契約之解釋，首在於探求當事人共同主觀之意思，蓋
    約定之內容，具有法律規範效力之意義如何，在當事人間若
    無爭執，無論該內容，客觀上如何被了解，亦不管客觀上是
    否具有歧義性，仍以當事人共同主觀意思為準。即使有爭執
    ，當事人若能自主，或透過第三人的協助，就約定內容的規
    範意義，達成共識，亦應以此共同理解的意義為準。然契約
    有解釋之必要，而又能確認雙方主觀共同的意思，並不多見
    ，約定內容所具有的法律規範意義，當事人意見不一致，勿
    寧占多數之情事。此時即須要為契約客觀之解釋，我民法雖
    無類如德國民法第157 條之規定（強調契約之解釋，應依誠
    信原則，斟酌交易習慣），然實務及學說亦依民法第98條規
    定（意思表示之解釋）（按意思表示與契約仍有不同，兩者
    之解釋當即有差別）為解釋契約內容之形式解釋規則（註：
    與所謂實質解釋規則不同）。並綜合最高法院19年上字第58
    號、19年上字第453號、39年台上字第1053 號判例要旨及65
    年度台上字第2135號判決要旨以觀可知「解釋契約，應探求
    當事人立約時之真意，而於文義及理論上詳為推求當事人之
    真意為如何？又應斟酌訂立契約當時及過去之事實，其經濟
    目的及交易上之習慣，而本於經濟法則，基於誠實信用原則
    而為判斷。」換言之，契約既為屬有相對人之意思表示之一
    ，則其解釋方法，為平衡當事人的利益及合理分配危險，應
    以客觀上表示價值作為認定意思表示內容的準據（即規範的
    解釋，闡釋性解釋）。在此種解釋，一方面要求表意人於表
    示其意思時，應顧及相對人了解可能性；他方面相對人亦須
    盡必要注意去正確了解表意人之所欲，故在解釋上應特別斟
    酌相對人明知或可得而知的事實，並就磋商過程、交易目的
    及利益狀態，依交易慣例及誠實信用原則加以判斷。上開契
    約解釋（包括共同主觀意思之探求及客觀解釋），主要之目
    的在確定當事人約定的內容，特別是契約書面所載條款，其
    所具有的法律規範意義。參以，系爭契約書第8 條前文係載
    「出賣人自裝機驗收之日提供．．．保固維修服務一年」等
    語。是自裝機驗收之日起算保固期間甚明，則何謂「裝機驗
    收」自為重要。本於上開有關契約解釋及保固之說明，「裝
    機驗收」應係指客觀行為，而非契約當事人之主觀認定，否
    則保固期間之起算將繫諸於權利人之隨意（此與條件分類中
    之隨意條件義略同），而難以完成。審酌有關保固責任並無
    礙物之瑕疵擔保請求權之行使，上開有關「裝機驗收」之解
    釋合乎兩造之真義。查本件系爭機器已於89年5月16 日裝機
    完成，已如前述，是系爭買賣契約保固期間之起算點應自89
    年5月17日起算1年至90年5月16 日止。上訴人稱系爭契約尚
    未驗收完成，保固期間尚未起算，自無足採。而本件上訴人
    所主張四次之維修分別均係90年5月16 日以後，亦非於保固
    期間內甚明。是本件次應予審究者，厥為系爭機器有無瑕疵
    ？若有瑕疵，而應由被上訴人負責，並應修補者，則被上訴
    人亦不得為本件請求。
七、次查，兩造前因上訴人未給付系爭機器之剩餘貨款，經被上
    訴人對之提起訴訟（註：台灣台北地方法院90年度訴字第39
    號），上訴人於該案主張系爭機器之瑕疵抗辯，未經採信，
    嗣經上訴（台灣高等法院92年度上字第680 號），經二審法
    院依上訴人之聲請囑託國立台灣大學機械系鑑定系爭機器有
    無上訴人指稱之瑕疵存在。分6項鑑定之結果為，1. 沖印機
    產能：3×5尺寸相片：1150～1410張/小時，4×6 尺寸相片
    ：876～948 張/小時。2.負片印放品質：數位印放之解析度
    與光學印放品質相當，數位印放相片之色度表現偏紅，尤其
    是灰色更為明顯，數位印放相片之色彩表現可使用影像軟體
    調整改善效果。3.印放海德堡（即上訴人店名）提供之數位
    檔案時有下列瑕疵：格線濃度不均勻、線條扭曲、單色區塊
    呈現濃淡起伏及細紋、底色偏紅、色階失真、對比不足、光
    影表現不佳。4.正片印放品質：銳利度與畫質解析度良好，
    色彩表現偏紅。5.沖印機裁刀功能正常。6.沖片機功能正常
    ，印放之相片無機械性線條、刮傷、刷痕等瑕疵。（見該鑑
    定報告第2、3頁）等情。顯見並無上訴人所主張之橫線刮痕
    等瑕疵。至於鑑定過程中雖出現3 張有白點者，然經鑑定機
    關將有白點之數位列印照片以光學方式沖印在相同的位置也
    呈現白點，顯示此白點係負片之瑕疵所造成，亦經明載於鑑
    定報告（見鑑定報告第2頁、第7頁）。是亦無上訴人主張系
    爭沖印機沖印有白點之瑕疵。再者，系爭沖印機之產能數據
    較系爭沖印機型錄上所記載之實際印相產能每小時900 張、
    700 張，並無不足之處，其最高產能每小時1800張、1180張
    ，係因寬127mm 以上，可雙紙箱、雙軌輸出（見型錄上沖印
    系統規格表），是系爭沖印產能可達預定效用，亦無疑義。
    其次，系爭沖印機數位印放之色度雖偏紅（正片、負片均同
    ），然此可藉影像軟體調整改善效果，亦如同上鑑定報告所
    載，而被上訴人提出之服務單亦記載色彩微調、色彩修正等
    語，亦可見色彩表現係軟體調整之問題並非系爭沖印機之瑕
    疵。末查，鑑定時以上訴人即海德堡所提供數位檔案印放時
    ，雖呈現若干瑕疵，然查此等海德堡數位檔案為專門檢驗影
    像之色調均勻度、色階真實度、灰階及解析度等特徵而設計
    之圖片（見同上報告第8頁），而被上訴人所出售之沖印機
    僅係一般營業用（上訴人為加盟店），此為上訴人所明知。
    被上訴人所出售之沖印機並未針對此等專業檢驗色調、色階
    之檔案之沖印而設計，要言之，此等專業效用，顯非一般營
    業效用，既未載明於契約書或型錄，自難憑以認係效用上有
    瑕疵，況依鑑定機關所要求之鑑定準備工作係以拍攝內容為
    靜止之人物、風景為主，上訴人既未依鑑定機關指示而提供
    鑑定資料，且鑑定機關亦表示：印放特殊設計之影像品質分
    析數位影像檔案所產生之問題諸如色彩分佈濃淡不均，有微
    小細紋等，需進一步精密檢測影像處理軟體及印放相關硬體
    組件的運作狀況才能鑑定發生原因是由於機械、光學或電子
    方面的因素等語（見同上鑑定報告第10頁），亦未即表明係
    系爭沖印機之瑕疵，亦難憑此專業數位影像檔案印放不佳即
    謂系爭沖印機有瑕疵。此有卷附之鑑定報告及上開民事判決
    影本各乙份可稽。是以，尚難認定系爭機器存有上訴人所指
    之物之瑕疵。則上訴人據系爭機器存有物之瑕疵，被上訴人
    所為上開四次維修服務，係盡瑕疵修補責任，亦無足採。
八、再按，不完全給付與物之瑕疵擔保責任，雖為併存，然此二
    者除成立之要件（即前者以具有可歸責事由為必要，後者為
    無過失責任）及成立時間不同外，就客觀要件而言，即為瑕
    疵（缺失）之存在。本件系爭機器既無瑕疵存在，業如前述
    ，則上訴人據不完全給付（民法第227 條）而為主張被上訴
    人上開四次維修服務，係盡出賣人補正不完全給付之責任，
    亦無足採。
九、再查，被上訴人分別於90年8月3日、91年1月18日、92年3月
    10日、92年3月12 日，四次提供維修服務，維修費用分別為
    98,000元、15,000元、985元、3,136元等情，有卷附之服務
    單影本四紙可稽（見原審卷第8至11 頁），亦經上訴人簽認
    ，自堪可信為真實。上訴人上述所為毋庸付費之抗辯，既無
    足採。則被上訴人依維修契約（契約書第10條第1 項參照）
    請求上訴人給付117,121 元，及自支付命令送達之翌日（即
    92年10月3 日）起至清償日止，按年息百分之五計算之法定
    遲延利息，為有理由，應予准許。是則原審判命上訴人如數
    給付，並依民事訴訟法第389條第1項第3 款（即適用簡易程
    序而為被告敗訴之判決）依職權宣告假執行，於法並無不合
    。上訴意旨指摘原判決不當，求予廢棄改判，為無理由，應
    予駁回其上訴。
十、據上論結，本件上訴無理由，依民事訴訟法第436 條之1第3
    項、第449條第1項、第78條，判決如主文。
中　　華　　民　　國　　94　　年　 　9　　月　　23  　日
                  民事第四庭  審判長法　官　洪碧雀
    　　　　　　　　　　　　　　　  法　官  王  銘
   　　　　　　　　　　　　　　　　 法　官  陳添喜
上為正本係照原本作成。
不得上訴。
中　　華　　民　　國　　94　　年　 　9　　月　　23  　日
                                    書記官
